臺灣基隆地方法院基隆簡易庭小額民事判決
110年度基小字第1522號
原      告  第一產物保險股份有限公司

法定代理人  李正漢  
訴訟代理人  郭亮軒  
被      告  吳承頤  

法定代理人  吳宗燁  
上列當事人間損害賠償事件，本院於民國110年8月4日辯論終結
，判決如下：
    主      文
被告應給付原告新臺幣參萬壹仟捌佰零貳元，及自民國一百一十
年七月二十八日起至清償日止，按週年利率百分之五計算之利息
。
原告其餘之訴駁回。
訴訟費用新臺幣壹仟元，其中新臺幣捌佰陸拾參元由被告負擔，
餘由原告負擔。
本判決第一項得假執行。但被告如以新臺幣參萬壹仟捌佰零貳元
為原告預供擔保，得免為假執行。
    事實及理由
一、本件訴訟標的金額在新臺幣（下同）100,000元以下，依民
    事訴訟法第403條第1項第11款規定，應先經調解；因被告尚
    未成年，無訴訟能力，其法定代理人於調解期日五日前，經
    合法通知，則無正當理由而不到場，故本件視同被告經合法
    通知，無正當理由而未於調解期日到場，兼之本件核無同法
    第386條所列各款情形，爰依同法第436條之12、第436條之2
    3、第436條第2項、第385條第1項前段規定，依原告之聲請
    ，命即為訴訟之辯論，併准原告之聲請，由其一造辯論而為
    判決。
二、原告主張：　　
　　被告於民國108年9月13日下午12時左右，駕駛1565-WB號車
    輛，途經基隆市東信路154巷口，疏未保持安全車距，以致
    撞損訴外人郭諒月所有並由訴外人陳奇信駕駛之BDP-1398號
    自用小客車（下稱系爭車輛）。因系爭車輛已經訴外人郭諒
    月向原告投保車體損失險，上開保險事故發生在保險期間，
    原告遂依保險契約之約定，給付系爭車輛必要修復費用總計
    36,830元（鈑金：2,800元；塗裝：6,780元；材料：27,250
    元），並依法取得代位求償之權。為此，爰依侵權行為以及
    保險代位之法律關係，提起本件損害賠償之訴，並聲明：被
    告應給付原告36,830元，及自起訴狀繕本送達之翌日起至清
    償日止，按週年利率5%計算之利息。
三、被告答辯：
　　被告尚未成年，無訴訟能力，其法定代理人於調解期日五日
    前，經合法通知，無正當理由而不到場，故視同被告經合法
    通知，無正當理由未於調解期日到場（而原告則聲請本院命
    即為訴訟之辯論），亦未提出書狀為任何聲明或陳述。
四、本院判斷：
  ㈠查被告於108年9月13日下午12時21分左右，無照駕駛1565-WB
    號自用小客車沿基隆市東信路往培德路方向行駛，途經東信
    路154巷附近，疏未注意車前狀況，以致追撞訴外人黃建益
    駕駛之7520-EJ號自用小客車（停等紅燈中），導致7520-EJ
    號自用小客車向前位移並推撞訴外人陳奇信駕駛之系爭車輛
    （停等紅燈中），系爭車輛因此受有車體損害，而系爭車輛
    乃訴外人郭諒月所有等事實，業據原告提出基隆市警察局道
    路交通事故當事人登記聯單、基隆市警察局道路交通事故初
    步分析研判表、系爭車輛行車執照等件為證，並經本院職權
    查詢確認公路監理電子閘門紀錄暨向基隆市警察局函調事故
    資料查明屬實，有公路監理電子閘門查詢紙本、基隆市警察
    局110年7月5日基警交字第1100041186號函暨道路交通事故
    現場草圖、A3類道路交通事故調查紀錄表、道路交通事故初
    步分析研判表、舉發違反道路交通管理事件通知單、員警蒐
    證照片等件在卷足考；兼之被告經本院合法通知，既未到庭
    爭執，亦未提出書狀表明證據或有利於己之答辯以供審酌，
    本院綜合上開證據調查結果，自堪信「被告無照駕駛車輛疏
    未注意車前狀況」，即為上揭交通事故之肇事原因。
  ㈡按「汽車駕駛執照為駕駛汽車之許可憑證，由駕駛人向公路
    監理機關申請登記，考驗及格後發給之。汽車駕駛人經考驗
    及格，未領取駕駛執照前，不得駕駛汽車。」「汽車行駛時
    ，駕駛人應注意車前狀況及兩車並行之間隔，並隨時採取必
    要之安全措施，不得在道路上蛇行，或以其他危險方式駕車
    。」道路交通安全規則第50條第1項、第94條第3項訂有明文
    。又上開規定旨在保障公眾行車安全，核屬保護他人之法律
    ，倘有違反，即應推定為有過失（民法第184條第2項規定參
    照）。本件被告於旨揭時、地，無照駕駛車輛疏未注意車前
    狀況，以致由後追撞同向停駛在前之7520-EJ號自用小客車
    （停等紅燈中），導致7520-EJ號自用小客車向前位移並推
    撞訴外人陳奇信駕駛之系爭車輛（停等紅燈中），則被告自
    係明確違反道路交通安全規則之相關規定，其有過失甚明；
    且被告於旨揭時、地，違反交通法規以致系爭車輛受有車體
    損害（下稱系爭車損），則被告之過失行為與系爭車損間，
    自有相當因果關係存在。第按因故意或過失，不法侵害他人
    之權利者，負損害賠償責任；汽車、機車或其他非依軌道行
    駛之動力車輛，在使用中加損害於他人者，駕駛人應賠償因
    此所生之損害，民法第184條第1項前段、第191條之2前段亦
    有明定；本件被告既有過失，其過失行為與系爭車損復有相
    當因果關係，則被告自應依法對訴外人郭諒月即系爭車輛之
    所有人負損害賠償之責。
  ㈢按損害賠償祇應填補被害人實際損害，保險人代位被害人請
    求損害賠償時，依保險法第53條第1項規定，如其損害額超
    過或等於保險人已給付之賠償金額，固得就其賠償之範圍，
    代位請求賠償，如其損害額小於保險人已給付之賠償金額，
    則保險人所得代位請求者，即祇以該損害額為限（最高法院
    65年台上字第2908號判例意旨、83年度台上字第806號判決
    意旨參照）。蓋保險給付請求權之發生，係以保險契約為其
    基礎；至保險人於給付保險金以後，雖得代位行使被保險人
    對於第三人之請求權，然此實係基於保險法第53條第1項之
    規定，是其二者之賠償範圍，本非必然一致，苟被保險人對
    於第三人之請求權有一定限額者，就令保險人給付之賠償金
    額已經超過此項限額，然因保險人係依保險法第53條第1項
    規定，依債權移轉之法律關係對第三人主張權利，核其所得
    請求之範圍，自仍以被保險人原得對第三人請求之額度為限
    。又物之所有人依民法第196條規定請求物被毀損所減少之
    價額，固得以修復費用為估定之標準，惟以必要者為限，即
    修理材料以新品換舊品，應予折舊（最高法院77年第9次民
    事庭會議決議參照）。本件原告主張訴外人郭諒月業向原告
    投保車體損失險，系爭車禍即保險事故發生在保險期間，原
    告遂依保險契約之約定，給付系爭車輛必要修復費用合計36
    ,830元（鈑金：2,800元；塗裝：6,780元；材料：27,250元
    ）等情，業據提出與其主張相符之第一產物保險股份有限公
    司汽車保險計算書（任意）、電子發票證明聯、INFINITI汽
    車股份有限公司估價單、車損照片等件為據，經核無訛；因
    原告曾當庭表明其就零件計扣折舊無意見、此部分請本院依
    規定予以核算等語（見本院110年8月4日調解程序筆錄及同
    日言詞辯論筆錄），故可認原告主張之訴外人郭諒月損害額
    ，應扣減折舊方屬合理。本院參酌系爭車輛行車執照之記載
    ，僅知系爭車輛乃108年3月出廠，而不知其確切之出廠日期
    ，故推定系爭車輛為108年3月15日出廠，是自108年3月15日
    起，至系爭車禍發生日即108年9月13日止，系爭車輛之使用
    時間為5個月又30日；再參考行政院公布之固定資產耐用年
    數表，其他業用客車耐用年數為五年（財政部106年2月3日
    台財稅字第10604512060號函附之固定資產耐用年數表參看
    ），依定率遞減法計算，系爭車輛之零件部分，每年折舊千
    分之三六九，是依營利事業所得稅查核準則第95條第6款、
    第8款：「固定資產提列折舊採用定率遞減法者，以一年為
    計算單位，其使用期間未滿一年者，按實際使用之月數相當
    於全年之比例計算之，不滿一月者，以月計」之方法核算，
    系爭車輛「零件」經折舊後之殘值為22,222元【計算式：27
    ,250元－27,250元×0.369×6/12＝22,222元，元以下四捨五入
    】。從而，倘以系爭車輛「零件」經折舊後之殘值22,222元
    ，加上不應計列折舊之鈑金2,800元、塗裝6,780元，堪認訴
    外人郭諒月因本件車禍所受之財產損害合計31,802元【計算
    式：22,222元＋2,800元＋6,780元＝31,802元】。準此，訴外
    人郭諒月所得對被告請求賠償之範圍，自係以31,802元之金
    額為限；又原告雖已依保險契約對訴外人郭諒月給付36,830
    元，然原告既依保險法第53條規定，本於債權移轉之法律關
    係對被告主張權利，則原告所得請求之範圍，自亦以訴外人
    郭諒月本得對被告請求之額度即31,802元為限。
五、從而，原告基於侵權行為及保險代位求償之法律關係，請求
    被告給付31,802元，及自起訴狀繕本送達翌日即110年7月28
    日起至清償日止，按週年利率5%計算之利息，為有理由，應
    予准許；至逾上開金額之請求，於法無據，為無理由，應予
    駁回。
六、本件第一審裁判費為1,000元，此外核無其他訴訟費用之支
    出，是本件訴訟費用額確定為1,000元，爰依職權確定前開
    訴訟費用由兩造按其勝敗比例負擔。
七、本判決係適用小額訴訟程序所為被告敗訴之判決，依民事訴
    訟法第436條之20之規定，應依職權宣告假執行，爰依職權
    宣告之，併酌情宣告被告預供相當之擔保金額後，得免為假
    執行。
八、據上論結，本件原告之訴為一部有理由，一部無理由，依民
    事訴訟法第436條之12、第436條之19第1項、第436條之20、
    第436條之23、第436條第2項、第385條第1項前段、第87條
    第1項、第79條、第392條第2項，判決如主文。
中　　華　　民　　國　　110 　年　　8 　　月　　4 　　日
                  基隆簡易庭法  官   王慧惠
以上正本係照原本作成。　　　　　　　　　   
對於本件判決如有不服，應於收受送達後20日內向本院提出上訴
書狀，上訴於本院合議庭，並按他造當事人之人數附具繕本。
當事人之上訴，非以判決違背法令為理由不得為之，上訴狀應記
載上訴理由，表明下列各款事項：
㈠原判決所違背之法令及其具體內容。
㈡依訴訟資料可認為原判決有違背法令之具體事實。
如委任律師提起上訴者，應一併繳納上訴審裁判費。　　
中　　華　　民　　國　　110 　年　　8 　　月　　4 　　日
                            書記官   姚安儒